臺灣彰化地方法院刑事判決　　　　　　　 96年度訴字第207號
公　訴　人　臺灣彰化地方法院檢察署檢察官
被　　　告　甲○○
上列被告因違反毒品危害防制條例案件，經檢察官提起公訴（96
年度毒偵字第109 號），被告於本院準備程序就被訴事實為有罪
之陳述，經本院合議庭裁定由受命法官獨任以簡式審判程序審理
，判決如下：
    主    文
甲○○施用第一級毒品，處有期徒刑陸月，如易科罰金，以新臺
幣壹仟元折算壹日。
    事    實
一、甲○○前於民國92年間，因施用毒品案件，經本院92年度毒
    聲字第1930 號裁定送強制戒治，嗣經本院93 年度毒聲字第
    240 號裁定停止戒治交付保護管束，而於93年9 月16日保護
    管束期滿未經撤銷，視為強制戒治執行完畢，並由臺灣彰化
    地方法院檢察署檢察官於93年10月4 日，以93年度戒毒偵字
    第322 、323 號為不起訴處分確定。詎仍不知悛悔，復另行
    基於施用第一級毒品海洛因之犯意，於95 年10月6 日上午8
    、9 時許，在停放於彰化縣溪湖鎮溪湖果菜市場附近之袁思
    榕所有、車牌號碼：PL-7921 號自用小客車上，以將海洛因
    摻入香菸中點燃吸食煙霧之方式，施用第一級毒品海洛因 1
    次。嗣於95年10月6 日下午1 時30分許，為警在國道三號公
    路北向72公里處查獲，並經採集其尿液送驗，結果呈嗎啡陽
    性反應，始悉上情。
二、案經國道公路警察局第六警察隊報請臺灣桃園地方法院檢察
    署檢察官偵查後，呈請臺灣高等法院檢察署檢察長核轉臺灣
    彰化地方法院檢察署檢察官偵查起訴。
　　理    由
一、除被告所犯為死刑、無期徒刑、最輕本刑為3 年以上有期徒
    刑之罪或高等法院管轄第1審案件者外，於前條第1項程序進
    行中，被告先就被訴事實為有罪之陳述時，審判長得告知被
    告簡式審判程序之旨，並聽取當事人、代理人、辯護人及輔
    佐人之意見後，裁定進行簡式審判程序；除簡式審判程序及
    簡易程序案件外，第1審應行合議審判，刑事訴訟法第273條
    之1 第1 項、第284 條之1 分別定有明文。本件被告甲○○
    所犯係死刑、無期徒刑、最輕本刑為3 年以上有期徒刑之罪
    或高等法院管轄第1 審案件以外之罪，並於本院行準備程序
    時就被訴事實為有罪之陳述，本院合議庭依前揭規定，經評
    議結果，裁定改由受命法官獨任行簡式審判程序，合先敘明
    。
二、訊據被告甲○○對於前揭犯罪事實於本院準備程序及審理時
    坦承不諱（見本院96年度訴字第207 號卷第15、22、23頁）
    ，且查：
（一）被告尿液經以氣相層析質譜儀（即ＧＣ／ＭＳ）方法檢驗
      結果，確呈第一級毒品海洛因於人體代謝後之嗎啡陽性反
      應，有國道公路警察局第六警察隊95年移送煙毒麻醉藥品
      人犯尿液檢體編號對照表、SGS 臺灣檢驗科技股份有限公
      司95年10月24第CH/2006/A0381 號濫用藥物尿液檢驗報告
      各1 份附卷足證（見臺灣桃園地方法院檢察署95年度毒偵
      字第6216號卷第12、13頁），是認被告自白核與事實相符
      。
（二）依鑑識實務，按海洛因施用入人體後水解還原成嗎啡，再
      循嗎啡之代謝方式排出體外，且吸食或施打煙毒者，經人
      體代謝作用於8 小時內，即有30％之量排出，24小時之後
      ，續有約剩餘量之90％再排出，72小時之後仍有剩餘微量
      排出，吸食或施打者個人體質不同，其排出時間亦會有差
      異。佐以被告前揭尿液檢驗報告，被告自白於前揭時間施
      用第一級毒品海洛因1 次等語，足認被告自白核與事實相
      符，堪可採為論罪科刑之依據。
（三）被告前因施用毒品案件，經本院92年度毒聲字第1930號裁
      定送強制戒治，嗣經本院93年度毒聲字第240 號裁定停止
      戒治交付保護管束，而於93年9 月16日保護管束期滿未經
      撤銷，視為強制戒治執行完畢，並由臺灣彰化地方法院檢
      察署檢察官於93年10月4 日，以93年度戒毒偵字第322 、
      323 號為不起訴處分確定，此有臺灣高等法院被告前案紀
      錄表及臺灣彰化地方法院檢察署刑案資料查註紀錄表各 1
      份在卷可考。其乃於強制戒治執行完畢後5 年內再犯本件
      施用第一級毒品之罪，依毒品危害防制條例第23 條第2項
      之規定，即應依法追訴、審判。
三、核被告甲○○所為，係犯毒品危害防制條例第10條第1 項之
    施用第一級毒品罪。其施用第一級毒品而持有之低度行為，
    為施用之高度行為所吸收，不另論罪。爰審酌被告雖並無前
    科，有臺灣高等法院被告前案紀錄表及臺灣彰化地方法院檢
    察署刑案資料查註紀錄表各 1份在卷可參，然前因施用毒品
    犯行曾經觀察、勒戒、強制戒治，竟又再施用毒品，無視於
    毒品對於自身健康之戕害及國家對於杜絕毒品犯罪之禁令，
    惡性非輕，暨終能坦承犯行，施用之次數僅1 次，再本於施
    用毒品犯罪之人，亦為「病人」之考量等一切情狀，量處如
    主文所示之刑，並諭知易科罰金之折算標準。
四、至臺灣彰化地方法院檢察署96 年度毒偵字第401號移送併案
    審理意旨認為：被告於95 年11月19日或其前3日內之某時，
    在不詳處所，有施用第一級毒品海洛因1 次之事實。因施用
    毒品本身即具有成癮性，且施用行為本身即有反覆之性質，
    故被告多次密集施用第一級毒品海洛因之犯行，在法律評價
    上應屬於包括一罪的集合犯。本件同一被告所涉此部分施用
    第一級毒品海洛因之犯行，係屬實質上一罪，應移送本院併
    案審理等語。
（一）按刑法第56條連續犯之規定業於94年2月2日修正公布刪除
      ，並於95年7月1日施行，而依新法對於上開反覆實施犯罪
      模式之對應處置，除合於「接續犯」或「包括一罪」之情
      形外，則僅能依數罪併罰之規定個別處斷。依最高法院86
      年臺上字第3295號判例意旨，數行為於同時同地或密切接
      近之時地實施，侵害同一之法益，各行為之獨立性極為薄
      弱，依一般社會健全觀念，在時間差距上，難以強行分開
      ，在刑法評價上，以視為數個舉動之接續施行，合為包括
      之一行為予以評價，較為合理，方屬接續犯之範疇，足見
      「接續犯」之成立，係以時、空密接性為前提要件，即透
      過對於同一法益之同種類侵害行為繼續不間斷之實行，業
      已稀釋個別行為之獨立性，致使刑法評價時將之視為單一
      、整體之犯罪行為，以符合社會一般人對於行為概念之認
      知，並與行為人之犯罪目的相互結合；至於學理上「包括
      一罪」概念中，與施用毒品之犯罪型態較有關聯者，應屬
      「集合犯」之態樣，此即依一般社會通念，特定犯罪行為
      具有反覆實施之特性，立法者於制定刑罰法律之初，亦已
      認知該種行為類型之反覆性，而有意藉由法條中客觀構成
      要件之行為要素，涵括上開具有反覆實施特性之數個犯罪
      行為，仍僅接受一次刑法之評價為已足；然施用毒品犯罪
      ，或為零星偶一之施用，是自難認立法者於制定刑罰法律
      之初，已認知該種行為類型之反覆性，且有意藉由法條中
      客觀構成要件之行為要素，涵括上開具有反覆實施特性之
      數個犯罪行為，況海洛因屬中樞神經抑制劑，使用者固會
      對其產生生理及心理之依賴性，惟施用者是否因而對海洛
      因習慣成癮，仍應視施用者之施用劑量、施用頻率及個人
      耐藥性等因素而定。
（二）觀乎被告於本院審理中自承：其於95年10 月6日、95年11
      月19日分別經警查獲之期間，及95年11月19日分別經警查
      獲迄今，均未施用毒品等語（見本院96 年度訴字第207號
      卷第22頁），被告施用海洛因是否業已習慣成癮，尚有疑
      義，且卷內亦無相關資料足以佐證，尚難僅憑被告之自白
      遽為認定，是上開併辦意旨，本院實難憑採。又觀諸併案
      部分即被告95 年11月19日或其前3日內之某時施用海洛因
      之犯行，距起訴部分即95年10 月6日上午8、9時許之施用
      時點，已逾1 個多月，該次犯行與經起訴論罪部分之犯行
      間，係明顯可分而具有獨立性，核與前揭最高法院86年臺
      上字第3295號判例所稱「數行為於同時同地或密切接近之
      時地實施」之特性並不相符，亦難認合於「接續犯」之前
      提要件。
（三）檢察官移送併案審理部分之被告所為，既應依新法處斷，
      而該次施用海洛因之犯行亦應評價為獨立行為，是自當論
      以數罪而分論處罰，本院無從併予審究，此部分應退由檢
      察官另行處理。
據上論斷，應依刑事訴訟法273 條之1 第1 項、第299 條第1 項
前段，毒品危害防制條例第10條第1 項、第23條第2 項，刑法第
11條前段、第41條第1項前段，判決如主文。
本案經檢察官莊佳瑋到庭執行職務。
中　　華　　民　　國　　96　　年　　3 　　月　　16　　日
                  刑事第八庭    法  官  林秉暉
以上正本證明與原本無異。
如不服本判決，應於判決送達後10日內，向本院提出上訴狀 (須
附繕本)。
中　　華　　民　　國　　96　　年　　3 　　月　　16　　日
                                書記官  梁高賓
附錄論罪科刑法條：
毒品危害防制條例第10條第1項
施用第一級毒品者，處6月以上5年以下有期徒刑。
